臺灣板橋地方法院民事判決　　　　　　 100年度簡上字第39號
上　訴　人　葉經倫
被　上訴人　日盛國際商業銀行股份有限公司
法定代理人　黃錦瑭
訴訟代理人　陳堉書
上列當事人間請求清償借款事件，上訴人對於中華民國99年12月
21日本院板橋簡易庭99年板簡字第1954號第一審判決提起上訴，
經本院於100 年5 月25日言詞辯論終結，判決如下：
    主  文
上訴駁回。
第二審訴訟費用由上訴人負擔。
    事實及理由
壹、程序事項：
一、被上訴人於起訴時，其法定代理人原為陳棠，嗣於民國 100
    年1 月19日變更為楊智光，後又於100 年5 月6 日變更為黃
    錦瑭，並均已聲明承受訴訟，此有民事聲明承受訴訟狀及所
    附之公司變更登記事項表各2 件附卷可稽（見本院卷第16頁
    、第58頁以下），核無不合，應予准許。
貳、實體事項：
一、被上訴人起訴主張：
(一)、上訴人前於88年5 月5 日向被上訴人借款新臺幣（下同）30
    萬元（下稱系爭借款），約定借款期間為88年5 月5 日起至
    93 年5月5 日止，利息則按年利率11.88 ％計算，自借款日
    起以每個月為一期，共分60期，按期於當月15日平均攤還本
    息，上揭每月（期）應繳納之本息金額，由上訴人名下之活
    期存款第13975 號帳戶（下稱系爭帳戶）內自動按月逕行轉
    帳繳付予被上訴人，倘該帳戶內存款不足以繳納期付金額，
    則由上訴人自行前往銀行繳納並依約負擔逾期之違約金，如
    未依約清償本金、利息，即喪失期限利益，系爭借款視為全
    部到期，且除按原定利率加收遲延利息外，其逾期在6 個月
    以內部份，按上開利率10％，逾期在6 個月以上部份，超過
    6 個月者按上開利率20％計付違約金。
(二)、詎上訴人僅依約繳付本息至90年1 月15日止，嗣後迄今均未
    再清償本息，迭經被上訴人催討均無效果，上訴人尚積欠本
    金220,131 元以及如聲明所示之利息、違約金尚未清償。為
    此，被上訴人乃依消費借貸契約之法律關係，聲明請求：上
    訴人給付220,131 元及自90年1 月16日起至清償日止，按年
    息11.88 ％計算之利息，暨自90年2 月16日起至清償日止，
    其逾期在6 個月以內部份，按上開利率之10％，其逾期在6
    個月以上部分，超過6 個月者按上開利率之20％計算之違約
    金。
二、上訴人則答辯以：
    對於系爭借款以及尚有本金220,131 元未清償乙節，上訴人
    並不爭執，上訴人並非不還錢，只是現在沒有能力負擔。但
    對於利息及違約金部分，上訴人則否認應由上訴人全部負擔
    。蓋被上訴人原為寶島商業銀行，嗣後變更為日盛國際商業
    銀行股份有限公司，卻沒有主動通知伊，此外，上訴人在借
    款之初，就有依照寶島商業銀行在借款申請書上所要求的，
    以一次性撥貸必需投保，而由上訴人支付保險費12,084元，
    因此，90年1 月15日後，被上訴人雖在系爭帳戶內無法扣到
    每期之本息款項，被上訴人便應自行先向保險公司求償理賠
    。但被上訴人卻沒有向保險公司求償，就向上訴人起訴，其
    變更銀行名稱也沒有主動通知上訴人，是故其所請求之利息
    及違約金部分，並無理由等語。並聲明：駁回被上訴人之訴
    。
三、原審判決為被上訴人全部勝訴之判決，並依職權宣告假執行
    ，上訴人不服提起上訴，其上訴聲明為：「原判決廢棄。上
    開廢棄部分，被上訴人在第一審之訴駁回。」，被上訴人則
    答辯聲明：「上訴駁回。」。
四、本院得心證之理由：
(一)、被上訴人主張上訴人有向其借貸系爭借款、迄今尚積欠本金
    220,131 元等情，業據被上訴人提出財政部90年8 月14日台
    財融(二)字第0090288233號函、借據暨授信約定書、繳款明細
    、借款申請書、消費者貸款信用保險保險單等件影本為證，
    且為上訴人所不爭執，堪認為真。至上訴人辯稱：被上訴人
    沒有先向保險公司求償，變更名稱也沒有主動通知上訴人，
    其請求利息及違約金部分並無理由等語，經查：
(二)、被上訴人前名寶島商業銀行，僅係變更名稱，此有財政部90
    年8 月14日台財融(二)字第0090288233號函在卷可證（見本院
    卷第25頁），可知被上訴人並非法人組織之異動，其債權人
    之身份並無不同。次查，兩造間於上訴人借款之際便已約定
    上訴人每月（期）應繳納之本息金額，由上訴人名下之活期
    存款第13975 號帳戶內自動按月逕行轉帳繳付予被上訴人等
    情，此亦有兩造所不爭之借據第6 條第(一)點約定在卷足佐（
    見本院卷第26頁），是則被上訴人是否變更名稱、有無通知
    上訴人，均對於上訴人清償借款之方式及內容，不生影響。
    且查，上訴人亦自承系爭帳戶內因存款不足，故於90年1 月
    15日起即未能依約繼續清償本息等語，而被上訴人係在上訴
    人未依約清償本息後之90年8 月14日始變更名稱，業如上述
    ，益證被上訴人變更名稱是否有通知上訴人，顯與上訴人違
    約未還款乙節，並無關涉。基上，上訴人辯稱：被上訴人變
    更名稱卻沒有通知伊，伊不需負擔利息及違約金云云，顯非
    有理。
(三)、又查，上訴人於借貸系爭借款時，有投保信用保險，業已支
    付保險費12,084元乙節，有借款申請書、上訴人之寶島商業
    銀行存摺內頁交易明細資料、國華產物保險公司消費者貸款
    信用保險保險單等影本在卷可稽，且為兩造所不爭執，亦堪
    認定。然被上訴人辯稱：該項保險有理賠金額之上限，以實
    際總貸款金額（10億元）之5.5 ％為限，被上訴人之前的求
    償金額已達上限，故本件無法再向訴外人國華產物保險公司
    （下稱國華公司）求償等語，經查，上訴人所指之上揭信用
    保險，係在借款人未能依約按期攤還借款本息，且被上訴人
    如依該保險單第12條約定追償無著而遭受損失時，始由國華
    公司負賠償之責，而國華公司亦因此同時受讓被上訴人對於
    借款人之債權等情，此有兩造所不爭之國華產物保險公司消
    費者貸款信用保險保險單第1 條、第12條約定在卷可稽（見
    本院卷第49、50頁），足見不論訴外人國華公司是否保險理
    賠，均不能解免上訴人之清償責任，而參以兩造間並無約定
    上訴人未依約清償本息時，被上訴人有先向訴外人國華公司
    申請理賠之義務，是則本件被上訴人依情形決定是否向訴外
    人國華公司申請理賠或是自行向上訴人求償，兩者擇一，並
    無不可，故上訴人主張被上訴人沒有先向保險公司求償，其
    請求利息及違約金部分，並無理由云云，恐係誤會，亦不足
    採。
(四)、按稱消費借貸者，謂當事人一方移轉金錢或其他代替物之所
    有權於他方，而約定他方以種類、品質、數量相同之物返還
    之契約。利息或其他報償，應於契約所定期限支付之。借用
    人應於約定期限內，返還與借用物種類、品質、數量相同之
    物。民法第474 條第1 項、第477 條前段、第478 條分別定
    有明文。從而，本件被上訴人請求上訴人給付本金220,131
    元及如聲明所示之利息及違約金，自屬有據。
五、綜上所述，上訴人之上開抗辯為無理由，被上訴人依系爭借
    款之消費借貸契約法律關係，請求上訴人給付220,131 元及
    自90年1 月16日起至清償日止，按年息11.88 ％計算之利息
    ，暨自90年2 月16日起至清償日止，其逾期在6 個月以內部
    份，按上開利率之10％，其逾期在6 個月以上部分，超過6
    個月者按上開利率之20％計算之違約金，為有理由，應予准
    許。又本件係對於財產權之訴訟，其標的金額在50萬元以下
    ，適用簡易訴訟程序，茲被上訴人之訴為有理由，而應為上
    訴人敗訴之判決，則依民事訴訟法第389 條第1 項第3 款之
    規定，應依職權宣告假執行。原審判決上訴人應如數給付，
    並依職權宣告假執行，於法並無不合。上訴意旨指摘原判決
    不當，求予廢棄改判，為無理由，應予駁回其上訴。
六、本件判決事證基礎已臻明確，兩造其餘主張、陳述及所提證
    據暨攻擊、防禦方法，經本院審酌後，認與判決結果均無影
    響，爰不一一論述，併予敘明。
七、據上論結，本件上訴為無理由，爰依民事訴訟法第436 條之
    1 第3 項、第449 條第1 項、第78條，判決如主文。
中    華    民    國   100    年    6     月    22    日
              民事第三庭  審判長法  官  陳財旺
                                法  官  連士綱
                                法  官  吳金芳
以上正本係照原本作成。
本判決不得上訴。
中    華    民    國   100    年    6     月    22    日
                                書記官  陳昭綾